最高法院民事判決　　　　　　　　　　　　　　　　　　九十三年度台再字第四號
　　再 審原 告　華僑商業銀行股份有限公司
　　法定代理人　鍾甦生
　　訴訟代理人　邱雅文律師
　　　　　　　　葉張基律師
　　再 審被 告　丁○○
　　　　　　　　丙○○
　　　　　　　　乙○○
右當事人間請求清償借款事件，再審原告對於中華民國九十二年四月二十四日本院判
決︵九十二年度臺上字第八三五號︶，提起再審之訴，本院判決如左：
    主  文
再審之訴駁回。
再審訴訟費用由再審原告負擔。
    理  由
本件再審原告對於本院九十二年度臺上字第八三五號確定判決︵以下簡稱原確定判決
︶以有民事訴訟法第四百九十六條第一項第一款規定之情形，提起再審之訴，係以：
再審原告就再審被告乙○○終止保證契約後，復撤銷該終止保證契約之意思表示，雖
於前訴訟程序第二審言詞辯論時陳稱﹁我們只有跟乙○○聯絡為何要終止保證，撤銷
後我們沒有動作﹂等語，惟所提第二審上訴狀上訴理由中已載明﹁然保證契約縱可謂
重新訂立，上訴人︵再審原告︶之沒有動作︵沒有重新對保︶……﹂字樣，可知再審
原告於知悉乙○○欲再擔任保證人而為新要約時，僅未重新對保，非如前訴訟程序第
二審判決所認定之﹁未為承諾﹂，前訴訟程序第二審未依符合常情之論理法則及經驗
法則，探求再審原告有否默示承諾之意思表示，實已違反民事訴訟法第二百二十二條
第三項之規定，且罔顧再審原告提出本件終止或撤銷終止保證契約為實體法上爭議之
重要攻擊方法，而引用最高法院四十七年臺抗字第一九○號判例關於撤回上訴之程序
法上論述之意旨，自非無不適用同法第二百二十六條第三項規定之違法情形。又系爭
保證契約為最高限額保證契約，明定保證之範圍包括再審原告對主債務人之﹁一切墊
款﹂，再審被告於簽立系爭保證契約時，已知悉其所負之保證責任為概括之連帶責任
，而開發信用狀暨融資契約所保證者，亦為再審原告先行支付之﹁墊款﹂，自屬再審
被告簽立之系爭保證契約保證之範圍，不因其有無簽名於該開發信用狀暨融資契約，
而有不同。前訴訟程序第二審判決逾越解釋契約之範圍，並錯誤解釋民法第七百三十
九條及第七百四十八條關於概括保證之規定。原確定判決竟未予糾正，自有民事訴訟
法第四百九十六條第一項第一款適用法規顯有錯誤之再審事由云云，為其所持之理由
。
按民事訴訟法第四百九十六條第一項第一款所謂適用法規顯有錯誤，係指確定判決所
適用之法規，顯然不合於法律規定，或與司法院現尚有效及大法官會議之解釋，或本
院現尚有效之判例顯然違反者而言。又第三審為法律審，其所為判決，以第二審判決
所確定之事實為基礎，故該條款所謂適用法規顯有錯誤，對第三審判決而言，應以該
判決依第二審判決所確定之事實而為之法律上判斷，有適用法規顯有錯誤之情形為限
。至認定事實錯誤、取捨證據失當或判決不備理由，則不在該條款適用之列。又解釋
意思表示，原屬事實審法院之職權，亦不發生適用法規顯有錯誤之情形。查本件前訴
訟程序第二審判決，認乙○○於民國八十三年十月九日以存證信函通知再審原告終止
系爭保證契約，復於同年月十七日撤銷該終止保證契約之意思表示，有存證信函為證
。乙○○終止之意思表示於到達再審原告時即生效力，自無撤銷之理。縱認乙○○撤
銷終止保證契約之意思表示，其真意係向再審原告再為擔任保證人之新要約，惟再審
原告並未為承諾，乙○○與再審原告間之保證契約未重新訂立，乙○○自無庸就主債
務人即前訴訟程序共同被告碧優電腦股份有限公司於八十四年七月間起至八十五年五
月間止之借款負保證之責。系爭保證書之最高限額為新臺幣︵下同︶六千萬元，其第
七條載明﹁保證人願確實遵守另與貴行所訂立之授信約定書所有條款﹂字樣，而開發
信用狀暨融資契約書則係於等值四千萬元限額內循環開發信用狀及墊付外幣貸款之融
資契約，前者為一般性消費借貸之限額保證，後者為外幣墊款之限額保證，二者無論
金額、用語皆不相同，且簽約日係同一日，卻僅邀同保證書中二保證人即前訴訟程序
共同被告廖茂樹及再審被告甲○○為連帶保證人，保證書上其餘之連帶保證人並未簽
名，二者係個別獨立生效，二契約之連帶保證人所保證之額度、範圍及事項，各依其
約定之內容而有所不同，無從屬或一部、全部之問題。再審被告丙○○、丁○○、乙
○○抗辯其等未擔任開發信用狀融資貸款之連帶保證人，堪信屬實。乙○○既於八十
三年十月九日終止新臺幣部分之保證契約；其與丙○○、丁○○未擔任外幣融資契約
之保證人，均不負連帶清償責任等詞。因而將前訴訟程序第一審判命乙○○給付一千
零五十七萬九千八百零八元本息與違約金；暨命乙○○、丙○○、丁○○連帶給付日
幣九十四萬五千元本息與違約金部分廢棄，改判駁回再審原告在第一審之訴，於法並
無違誤。揆諸首揭說明，原確定判決依原第二審判決所確定之事實為法律上之判斷，
維持該第二審所為再審原告此部分敗訴之判決，要無適用法規顯有錯誤之情形。再審
原告執前開原第二審取捨證據、認定事實之職權行使，及依職權解釋契約，主張原確
定判決其敗訴部分適用法規顯有錯誤，求予廢棄，非有理由。
據上論結，本件再審之訴為無理由，並依民事訴訟法第七十八條，判決如主文。
中　　　華　　　民　　　國　　九十三　　年　　　二　　　月　　 十九 　　日
                              最高法院民事第四庭
                                  審判長法官  蕭　亨　國
                                        法官  陳　淑　敏
                                        法官  劉　福　來
                                        法官  黃　義　豐
                                        法官  高　孟　焄
      右正本證明與原本無異
                                              書  記  官
中　　　華　　　民　　　國　　九十三　　年　　　三　　　月　　 十五 　　日
                                                                       ：
